臺灣新北地方法院刑事判決
110年度交易字第110號
公  訴  人  臺灣新北地方檢察署檢察官
被      告  陳登寶


上列被告因過失傷害案件，經檢察官提起公訴（110年度偵字第3
672號），本院判決如下：
    主  文
陳登寶犯過失致重傷害罪，處有期徒刑伍月，如易科罰金，以新
臺幣壹仟元折算壹日。
    事  實
一、陳登寶於民國109年7月26日18時20分許，駕駛車牌號碼0000
    -00號自用小客車，沿新北市三重區正義南路往光興街方向
    行駛，行經正義南路10號前欲迴轉，適有行人林何美玉未行
    走行人穿越道，違規穿越馬路而來，陳登寶本應注意汽車迴
    車前應注意行人通過，始得迴轉，而依當時天候晴、暮光、
    柏油路面乾燥、無缺陷、無障礙物、視距良好等情，並無不
    能注意之情事，竟疏未注意及此，迴轉後撞擊林何美玉倒地
    ，致林何美玉受有創傷性顱內出血、創傷性硬腦膜上及硬腦
    膜下出血、左側脛骨開放性骨折術左足部皮膚缺損術後、創
    傷性臉部骨折等傷害，目前意識不清，呈植物人狀態。嗣經
    警據報到場處理，陳登寶於肇事後，在有偵查犯罪職權之公
    務員尚未知悉其為肇事者前，留待現場，並向到場處理之員
    警坦承其為肇事人，自首而願接受裁判，而悉上情。
二、案經林何美玉之子即代行告訴人林世堯訴由臺灣新北地方檢
    察署檢察官偵查起訴。　　
    理  由
壹、證據能力
    按被告以外之人於審判外之言詞或書面陳述，除法律有規定
    者外，不得作為證據，刑事訴訟法第159條第1項定有明文。
    又按當事人、代理人或辯護人於法院調查證據時，知有第15
    9條第1項不得為證據之情形，而未於言詞辯論終結前聲明異
    議者，視為有前項之同意，同法第159條之5第2項亦有明文
    。本案判決所引用具傳聞性質之各項證據資料，業據被告陳
    登寶於本院行準備程序時，就檢察官所提證據之證據能力均
    表示不爭執，且經本院於審判期日依法踐行調查證據程序，
    檢察官及被告陳登寶於言詞辯論終結前，亦均未聲明異議，
    本院審酌結果，認上開證據資料製作時之情況，尚無違法不
    當及證明力明顯過低之瑕疵，亦認為以之作為證據應屬適當
    ，依上開規定，應認有證據能力。
貳、實體部分
一、訊據被告固不否認曾於事實欄所載時間、地點駕駛自用小客
    車，撞擊行人即被害人林何美玉成傷之事實，惟並未坦承過
    失致重傷害犯行，辯稱：我的印象中，被害人有拍我的車子
    好幾下，她拍車子時趕快閃開就好了，為何還會被我撞到？
    另外，事故的原因主要是被害人沒有走行人穿越道，我沒有
    看到她，當時車子也很多，我也有過失，她人過來時，我被
    車子的A柱擋到，所以沒有看到她。我有一點過失，但她的
    過失比較多，我不知道是不是因此構成過失致重傷害罪云云
    。經查：
　㈠被告於事實欄所載時間、地點，駕駛車輛迴轉時，撞擊穿越
    道路而來之被害人，致被害人受有事實欄所載之傷害，目前
    意識不清，呈植物人狀態乙節，有道路交通事故現場草圖（
    臺灣新北地方檢察署109年度他字第7101號卷《下稱偵卷一》
    第39頁）、道路交通事故現場圖（偵卷一第46頁）、公路監
    理電子閘門查詢結果（偵卷一第41、42頁）、道路交通事故
    調查報告表㈠㈡（偵卷一第47、48頁）、馬偕紀念醫院乙種診
    斷證明書(本院交易字卷第49至51頁)、幸福護理之家函覆結
    果(本院交易字卷第45頁)各1份、照片10張（偵卷一第31至3
    5頁）在卷可稽，並經本院當庭勘驗卷附監視器錄影畫面檔
    案，製有勘驗筆錄暨勘驗光碟報告1份（含截圖，本院交易
    字卷第54、55、63至77頁）在卷可證，復為被告所不爭執（
    本院交易字卷第31、32、59頁），是此部分事實明確，首堪
    認定。
  ㈡經本院勘驗卷附監視器錄影畫面檔案，所製勘驗筆錄（本院
    交易字卷第54、55、63至77頁）之結果如下：檔案1：「1輛
    黑色自用小客車（按即被告之車輛）在路邊等待迴轉，車尾
    左轉燈為路旁物品遮擋大部，無法確認有無閃爍，右轉燈則
    未見閃爍之情形。影片27秒處，有1名行人（按即被害人）
    自對向車道徒步緩慢穿越馬路而來。影片28秒處，車輛開始
    向左迴轉，此時見該車車尾左轉燈閃爍，車尾右側燈號因經
    過路旁行人與監視器錄影畫面視角之間隙，而在瞬間依次有
    遭遮擋、未遮擋、遭遮擋之視覺上有閃爍之情形，惟此後至
    畫面結束為止，該車車尾右轉燈號並未見閃爍。影片31秒處
    ，該車迴轉後在路口直接撞上上開穿越馬路之行人之左側身
    體，撞上該行人前，未見該行人有拍打車輛的動作。該行人
    遭撞擊後，立即向後倒地，車輛並停止。」檔案2：「與檔
    案1相同時間，惟角度不同之畫面，上開自用小客車車尾閃
    燈因視角關係，無法確認是否有閃燈之情形。又撞擊係在影
    片9秒處發生，惟過程因撞擊地點為柱子遮擋大部分，無法
    明確確認。該檔案自始至終可見該車駕駛座方向之後照鏡有
    閃燈之情形。」
  ㈢綜上勘驗結果，可知被告駕駛車輛於迴轉前，確曾在路旁稍
    停，駕駛座旁後照鏡亦曾閃燈，而有顯示左轉方向燈之情形
    ，固屬無訛。然亦可見被害人當時係自對向車道徒步緩慢穿
    越馬路而來，嗣被告駕駛車輛迴轉，旋撞上被害人之左側身
    體，被害人立刻向後倒地，未見被害人曾有拍打車輛的動作
    等情明確。則以被害人係一年逾八旬之老人，徒步緩慢穿越
    道路，當時亦非天色昏暗，復未見被害人有何突然轉向致被
    告無從反應之動作，故即令被害人當時係違規穿越道路，倘
    被告於迴轉前後稍加注意，當能即時發現被害人之所在，而
    立即煞停。況被告迴轉過程中，被害人之相對位置曾一度在
    其車輛前方乙節，另有前開勘驗筆錄所附截圖（圖11，本院
    訴字卷第70頁）可證，更足見被告駕駛車輛迴轉時，應能注
    意被害人所在，而卻未注意其通過甚明。至於被告另稱被害
    人於事故前曾拍打車輛，並質以被害人何以未閃躲等情，核
    與事實不符，業如前述，所述即不足採。
  ㈣按汽車迴車前，應注意行人通過，始得迴轉，道路交通安全
    規則第106條第1項第5款定有明文，被告駕駛自用小客車行
    駛於道路，本應遵守前開交通安全規則，而依當時天候晴、
    暮光、柏油路面乾燥、無缺陷、無障礙物、視距良好等情，
    並無不能注意之情事，其竟疏未注意及此，迴轉撞擊穿越道
    路之被害人，自對事故之發生具有過失。此外，本次車禍事
    故經送請新北市政府車輛行車事故鑑定委員會鑑定，結果認
    被告駕駛自用小客車，迴轉時未注意行人通過；被害人未依
    規定穿越道路(100公尺内設有行人穿越道時應走行人穿越道
    ），雙方同為肇事原因乙情，亦有上開鑑定委員會109年12
    月30日新北車鑑字第0000000號鑑定意見書（偵卷一第65、6
    6頁）1份附卷可佐，是被告確有上述過失，應堪認定。
　㈤另按汽車駕駛人雖可信賴其他參與交通之對方亦能遵守交通
    規則，同時為必要之注意，謹慎採取適當之行動，而對於不
    可知之對方違規行為並無預防之義務。然因對於違規行為所
    導致之危險，若屬已可預見，且依法律、契約、習慣、法理
    及日常生活經驗等，在不超越社會相當性之範圍應有注意之
    義務者，自仍有以一定之行為避免結果發生之義務。因此，
    關於他人之違規事實已極明顯，同時有充足之時間可採取適
    當之措施以避免發生交通事故之結果時，即不得以信賴他方
    定能遵守交通規則為由，以免除自己之責任（最高法院74年
    台上字第4219號判例意旨參照）。汽車駕駛人對於防止危險
    發生之相關交通法令之規定，業已遵守，並盡相當之注意義
    務，以防止危險發生，始可信賴他人亦能遵守交通規則並盡
    同等注意義務。若因此而發生交通事故，方得以信賴原則為
    由免除過失責任（最高法院84年台上字第5360號判例意旨參
    照）。亦即主張免責之一方，自己應無任何違規，始得主張
    信賴原則。是被告既已有前述迴轉時未注意行人通過之違規
    情事，參諸上開說明，自無信賴原則之適用，縱令被害人亦
    有過失，僅事涉量刑審酌及民事損害賠償數額，仍無法解免
    被告對於本案事故應負之過失責任，併此指明。 
  ㈥又被害人確因本次事故，受有如事實欄所載傷害，造成其意
    識不清，呈植物人狀態，需24小時專人照顧乙情，有前開診
    斷證明書及幸福護理之家函覆結果可稽，足認被害人因本案
    事故所受傷勢，已係對其身體、健康達重大不治或難治之傷
    害，而屬刑法第10條第4項第6款所定之重傷害，故被告過失
    行為與被害人受傷害之結果間，顯有相當因果關係。綜此，
    被告所犯過失致重傷害犯行事證明確，堪予認定。
二、論罪科刑：
　  核被告所為，係犯刑法第284條後段之過失致重傷害罪。被
    告於肇事後，在有偵查犯罪職權之公務員尚未知悉其為肇事
    者前，留待現場，並向到場處理之員警坦承其為肇事人而願
    接受裁判之情，有道路交通事故肇事人自首情形紀錄表1 紙
    附卷可稽（偵卷一第37頁），爰依刑法第62條前段之規定減
    輕其刑。茲審酌被告駕駛自用小客車上路，本應謹慎注意遵
    守交通規則，以維自身及其他車輛、行人之安全，竟於迴轉
    時疏未注意，撞擊穿越道路之被害人，造成被害人受有如事
    實欄所示傷害，實有不該。惟念其前未曾受徒刑之宣告，有
    臺灣高等法院被告前案紀錄表1份在卷可稽，素行尚可。再
    衡以被害人於此次事故中，未行走行人穿越道，違規穿越道
    路，亦為肇事原因。另考量被告未與被害人家屬達成和解，
    及其大致不否認事故經過及自己之疏失，惟仍表示不清楚於
    法律上是否構成過失致傷害犯行之犯後態度，暨其自稱初中
    肄業、現職臨時工之智識程度及生活狀況（本院交易字卷第
    59頁）等一切情狀，量處如主文所示之刑，並參酌上開各情
    ，諭知易科罰金之折算標準，以資妥適。
據上論斷，應依刑事訴訟法第299條第1項前段，刑法第284條後
段、第62條前段、第41條第1項前段，刑法施行法第1之1條第1項
，判決如主文。
本案經檢察官周懿君提起公訴，檢察官盧祐涵到庭執行職務。
中　　華　　民　　國　 111　　年　   1　　月　　13　　日
                  刑事第十四庭  法　官  王榆富
上列正本證明與原本無異。
如不服本判決，應於判決送達後20日內敘明上訴理由，向本院提
出上訴狀 (應附繕本) ，上訴於臺灣高等法院。其未敘述上訴理
由者，應於上訴期間屆滿後20日內向本院補提理由書「切勿逕送
上級法院」。
                                書記官  吳進安
中　　華　　民　　國　　111 　年　　1 　　月　　17　　日
附錄本判決論罪科刑法條：
中華民國刑法第284條
因過失傷害人者，處1年以下有期徒刑、拘役或10萬元以下罰金
；致重傷者，處3年以下有期徒刑、拘役或30萬元以下罰金。